# 请教陈版主，实际控制人增资是否适用股份支付，形成的资本公积能否转增资本

提问人：596159175 时间：2015-11-25 16:49:05
陈版主，客户（有限公司）在 2015 年进行了 3 次增资，分别是在 2015 年 6 月（均 1 元/股）、 8 月（均 2 元/股）和 10 月。 10 月增资的出资方有原始股东（L、 实际控制人J，价格 1 元/股）、高管（H，价格 1 元/股）、供应商（Z，价格 1 元/股）、其余新股东（ 1 元/股、 2元/股三种价格）。公司 2015 年 10 月 31 日和 2014 年 12 月 31 日的每股净资产分别为1.08、0.99。供应商Z以前不是供应商， 2015 年采购也很少，未来也不用Z供货。 现在认为公司部分人员的增资应当适用股份支付，特别是公司高管H，但对其余人员是否适用和价格存在疑虑 范围：实际控制人J（公司执行董事兼总经理）的低价增资是否适用股份支付，供应商Z因为前期、目前和未来对企业提供服务很少，是否可以不适用股份支付？ 价格：确认股份支付时，三次增资最长间隔时间 4 个月，时间较短，是否可以使用平均价格还是需要使用当月的？
另外，公司股份支付属于可立即行权的，其形成的资本公积可否转增资本？

回答人：chenyiwei
1 、实际控制人增资在多数情况下不算做股份支付，但如果也同样明确约定了服务期限条件和业绩条件的，则也应按股份支付处理。
2 、对供应商低价入股的原因应进一步核实，考虑有无其他特殊原因，再做处理。 3 、授予后立即可行权的股份支付或等待期已满的股份支付，其所形成的资本公积可用于转增资本。

提问人：596159175 时间：2015-11-25 22:47:49
谢谢陈老师，还有个问题，关于公允价格的确定：确认股份支付时，三次增资最长间隔时间 4 个月，时间较短，是否可以使用平均价格还是需要使用当月的？

回答人：chenyiwei
公允价值是时点数，所以最好不要用一段较长时间的平均值。

提问人：我爱北京 1988 时间：2015-12-07 22:03:09
陈版主：（ 1 ）目前国内一般是同股同价，最后一次增资，价格为 1 元/股或者 2 元/股，同一次增资，同股不同价，请问是否违反本规定。（ 2 ）一般增资每股定价不能低于净资产，本次增资，价格为 1 元/股，若低于净资产，是否有法律瑕疵。

回答人：chenyiwei
1 、股份公司同次增资不同价可能有法律问题，但有限责任公司应无此类限制。 2 、应无增资价格不得低于每股净资产的规定，尤其是民营企业更不受此限制。

提问人：lwinnei 时间：2017-04-10 15:57:11
请教陈版主， 3 股份支付形成的资本公积转增资本时，是否缴纳个人所得税？怎么理解呢。谢谢

回答人：chenyiwei
股份支付形成的资本公积只有在从“其他资本公积”转入“股本溢价”后才可以用于转增股本。转增时一般理解不需要缴纳个人所得税。
具体税务处理问题请咨询税务专业人士，并提示企业与主管税务机关沟通确认。

提问人：一云 时间：2017-04-20 17:17:52
陈老师：如果实际控制人在公司担任总经理，那本期通过员工持股平台低价增资，应确认股份支付时，实际控制人低价增资的部分，能确认股份支付吗？

回答人：chenyiwei
如果和其他员工一样规定了服务期限条件和业绩条件的，则同样需按股份支付处理。反之则不用。

提问人：沉默羔羊 时间：2017-06-01 17:44:06
请教陈老师，实际控制人低价增资，未约定服务期限条件和业绩条件，不做股份支付处理，这个有明确的准则规定吗？

回答人：chenyiwei
约定俗成，因为这种情况明显不是为了补偿实际控制人过去或将来为本企业提供的服务。

提问人：hrtsex 时间：2017-07-15 16:58:19
陈版，若实际控制人通过合伙企业（拟计划用于股权激励，目前股东为实际控制人和第二大股东）以 1 元/股的价格增资，且与当月外部机构的增资价格存在差异，这种情况是否应确认股份支付？

回答人：chenyiwei
目前尚未引入实际激励对象的情况下，暂不进行股份支付的会计处理。到日后引入激励对象后，按届时的授予价格与届时股份公允价值之间的差额作为股份支付费用。

提问人：maplesor 时间：2019-01-14 15:19:05
陈版，您回复的这条， “股份支付形成的资本公积只有在从“其他资本公积”转入“股本溢价”后才可以用于转增股本。” 有哪部准则或者解释有明确提到吗？

回答人：chenyiwei
这是一般的理解，也是实务上的惯例。参考 2007 年 4 月 30 日第二期《企业会计准则实施问题专家工作组意见》的第五问。

提问人：waylen 时间：2019-04-15 16:28:11
根据《首发业务若干问题解答》（新 50 条）财务部分 对于为发行人提供服务的实际控制人/老股东以低于股份公允价值的价格增资入股事宜，如果根据增资协议，并非所有股东均有权按各自原持股比例获得新增股份，对于实际控制人/老股东超过其原持股比例而获得的新增股份，应属于股份支付。 这个要怎么理解呢？按照这个说法，为发行人提供服务的实际控制人超过其原持股比例低价出资就算股份支付了。

回答人：chenyiwei
可以这样理解。

提问人：yanpingpeh 时间：2019-04-18 18:06:58
陈版主，如实际控制人在持股平台和公司层面都持有股份，那么这个持股比例是直接持股比例+间接持股比例*实际控制人在持股平台的比例，还是说分开判断，分别判断直接层面是否超过，间接层面是否超过，对于超过部分再计算。

回答人：chenyiwei
加总计算，不分开计算。

提问人：王绍武 时间：2019-05-29 09:19:46
请教陈版主，实际控制人之子在公司担任总经理，未持有股份。本次增资中，实际控制人之子按照 1 元/股获得股权，该种增资算为家族资产内部划分，还是算为股份支付呢，有无明确的规定？

回答人：chenyiwei
谨慎考虑，建议作为股份支付。作为家族财产划分的证据较难取得。